臺灣高等法院刑事判決　　　　　　　　100年度上易字第869號
　　上　訴　人　臺灣臺北地方法院檢察署檢察官
　　被　　　告　瞿台生
　　選任辯護人　扶助律師－周漢威
上列上訴人因被告竊盜罪案件案件，不服臺灣臺北地方法院99年
度易字第1274號，中華民國100年1月7 日第一審判決（起訴案號
：臺灣臺北地方法院檢察署98年度偵字第26674、26903號），提
起上訴，本院判決如下：
    主  文
上訴駁回。
    理  由
一、公訴意旨略以：被告瞿台生意圖為自己不法之所有，於不詳
    時、地，以不詳方法，竊得灰黑色PEAK牌車身號碼：Ｚ00000
    0000號（附表編號3）及銀色GIANT牌車身號碼：TF990668號
    （附表編號4 ）之腳踏車，再交予有收受贓物故意之簡文山
    （涉犯收受贓物罪部分，業經原審判決無罪確定），瞿台生
    要簡文山編號3之腳踏車賣3000元以上，編號3與編號4以400
    0元之價格一併售出，嗣於98年10月20日14 時許，為警在臺
    北市○○區○○路與三水街口查獲，並扣得上述編號3、4之
    腳踏車，因認被告瞿台生涉犯刑法第320條第1項竊盜罪嫌。
二、證據能力部分：
  (一)按被告以外之人於審判外之言詞或書面陳述，除法律有規定
    者外，不得作為證據，刑事訴訟法第159條第1項定有明文；
    其立法本旨係以證人於審判外之言詞或書面陳述，屬於傳聞
    證據，此項證據，當事人無從直接對於原供述者加以詰問，
    以擔保其真實性，法院亦無從直接接觸證人而審酌其證言之
    憑信性，違背直接審理及言詞審理之原則，除具有必要性及
    信用性情況者外，原則上不認其有容許性，自不具證據能力
    ；至所謂具有必要性及信用性情況者，例如刑事訴訟法第15
    9條之1、之2、之3、之4、之5情形，仍例外認其有證據能力
    ，然此乃係指法院未於審判期日傳喚相關證人到庭，案件僅
    能依靠該等證人於審判外之陳述以為判斷之情形，始需就該
    等審判外供述證據嚴格依照刑事訴訟法第159條之1至之5 所
    定要件一一檢視各該證人之供述，作為證據之資格。倘法院
    已經依據當事人聲請傳喚證人到庭接受檢辯雙方之交互詰問
    ，則法院既已透過直接、言詞審理方式檢驗過該證人之前之
    證詞，當事人之反對詰問權亦已受到保障得以完全行使之情
    況下，該等審判外證據除有其他法定事由（例如：非基於國
    家公權力正當行使所取得或私人非法取得等，而有害公共利
    益，即以一般證據排除法則為判斷），應認該審判外供述已
    得透過審判程式之詰問檢驗，而取得作為證據之資格，亦即
    其審判外供述與審判中供述相符部分，顯然已經構成具備可
    信之特別情狀，當然有證據資格（實務上之作用常為引用該
    等陳述與審判中陳述相符，強化該證人供述之可信度），其
    不符部分，作為檢視審判中所為供述可信與否之彈劾證據，
    當無不許之理，甚者，其不符部分倘係於司法警察、檢察事
    務官調查中之供述，作為認定被告犯罪與否之證據，亦僅需
    依照刑事訴訟法第159條之2規定，斟酌其審判外供述作成外
    部環境、製作過程、內容、功能等情況認為之前供述較為可
    信，即可取得證據資格，而作為認定事實之證據資格（最高
    法院94年度台上字第2507號、95年台上字第2515號判決參照
    ）。查，被告之辯護人於本院準備程序中主張證人簡文山、
    梁大鵬於警詢及偵查中之供述均無證據能力，惟證人簡文山
    及梁大鵬於警詢及偵查時所為證述，業經原審法院於審判期
    日傳喚到庭直接言詞審理，行交互詰問程序檢視其等證詞之
    憑信性，給予被告詰問之機會，再提示前揭證人警詢及偵訊
    筆錄要旨予被告辯論之機會，揆諸前揭最高法院判決要旨，
    是與審判中所述相符者，顯然已經構成具備可信之特別情狀
    ，當然有證據資格，而有證據能力；另不符部分，本院斟酌
    該等筆錄製作之過程，查無任何違法或不當取得之情形，而
    無違法取供之情事，是其等證述內容之形成，顯係出於自由
    意志所為，依前開條文之意旨，該等證言之性質雖屬傳聞證
    據，但就筆錄製作之過程加以觀察其信用性，且為證明犯罪
    事實存否所必要，認其等證言例外具有證據能力。
  (二)被告之辯護人於本院準備程序中另主張卷內查獲照片33張及
    扣案腳踏車無證據能力，惟前揭照片既非供述證據，本無傳
    聞法則之適用，且經合法攝得，復查無其他事證足以懷疑或
    證明有經偽造、變造之情形，又該等照片與本案皆具有關聯
    性，應認為有證據能力；另扣案之腳踏車係屬物證，亦無傳
    聞法則之適用，且為偵辦警員合法扣得，復查無有何違反法
    定程序取得之情形，以之資為認定事實之基礎自屬合適，應
    認為有證據能力。
  (三)再按被告以外之人於審判外之陳述，雖不符合同法第159 條
    之1至第159條之4 之規定，但經當事人於審判程序同意作為
    證據，法院審酌該言詞陳述或書面陳述作成時之情況，認為
    適當者，亦得為證據。當事人、代理人或辯護人於法院調查
    證據時，知有第159條第1項不得為證據之情形，而未於言詞
    辯論終結前聲明異議者，視為有前項之同意，刑事訴訟法第
    159條之5亦定有明文。除上開論及之證據外，本判決下列所
    引用之各該被告以外之人於審判外之陳述（包含書面陳述）
    ，雖屬傳聞證據，惟被告及其辯護人於本院審判期日中均表
    示無意見而不予爭執（見本院卷100年6月7 日審判程序筆錄
    第2至7頁），亦未於言詞辯論終結前聲明異議，本院審酌上
    開證據資料製作時之情況，尚無違法取得及證明力明顯過低
    之瑕疵，認以之作為證據應屬適當，而其餘所依憑判斷之非
    供述證據，本院亦查無有何違反法定程序取得之情形，爰逕
    依刑事訴訟法第159條之5第2 項規定，認前揭證據資料均有
    證據能力。
三、按犯罪事實應依證據認定之，無證據不得認定犯罪事實；不
    能證明被告犯罪者，應諭知無罪之判決，刑事訴訟法第 154
    條第2項、第301條第1項分別定有明文。又刑事訴訟法第161
    條已於91年2月8 日修正公布，其第1項規定：檢察官就被告
    犯罪事實，應負舉證責任，並指出證明之方法。因此，檢察
    官對於起訴之犯罪事實，應負提出證據及說服之實質舉證責
    任。倘其所提出之證據，不足為被告有罪之積極證明，或其
    指出證明之方法，無從說服法院以形成被告有罪之心證，基
    於無罪推定之原則，自應為被告無罪判決之諭知（最高法院
    92年台上字第128號判例意旨參照）。
四、公訴人認為被告等有上述犯行，無非係以被告瞿台生及同案
    被告簡文山、梁大鵬之供述、查獲照片33張、查扣之腳踏車
    等證據為主要論據。
五、訊據被告瞿台生堅詞否認有何竊盜之犯行，辯稱：附表編號
    4之銀色腳踏車是我買的，附表編號3之黑色腳踏車不是我的
    等語。經查：
  (一)同案被告梁大鵬於警詢時供稱：我知道附表編號3、4是瞿台
    生偷的等語（見98年度偵字第26674 號偵查卷第26頁），惟
    梁大鵬如何知悉附表編號3、4之腳踏車為被告瞿台生竊取及
    被告瞿台生竊取之經過、地點均未說明，其於警詢供稱並非
    明確。況梁大鵬於原審審理時供稱：我不認識瞿台生，我說
    附表編號3、4之腳踏車是瞿台生偷的是不實在的等語（見原
    審卷第231頁反面、第233頁反面、第235 頁反面），則被告
    瞿台生是否有本件竊盜之犯行尚非無疑。
  (二)證人黃松吉於原審審理時證稱：當天查獲簡文山、瞿台生、
    梁大鵬。我在那邊觀察簡文山及瞿台生販售腳踏車大約有 1
    至2 小時，他們二人一起叫賣現場的腳踏車，有一輛比較高
    級黑色的腳踏車，與銀色的腳踏車擺在一起，我先詢問那輛
    黑色的腳踏車，簡文山就在那邊賣，一直推銷，簡文山說是
    3000元，後來我問二輛一起買多少，好像是瞿台生說二輛是
    4500元或是4000元，應該是他們二人商量好兩輛腳踏車4000
    元還是4500元的價格。交涉的過程，簡文山就一直說腳踏車
    非常好是美國進口的，瞿台生與簡文山二人一搭一唱推銷腳
    踏車。在查獲現場簡文山好像說車子是瞿台生請他賣的，瞿
    台生好像一直強調銀色的車子是他的等語（見原審卷第 183
    頁背面至第頁184 頁背面），佐以同案被告簡文山於警詢時
    供稱：我是幫瞿台生賣附表編號3、4之腳踏車，瞿台生說附
    表編號3 最少要賣3000元，剛好有客人來，瞿台生向客人說
    附表編號3、4一起買共算4000元等語（見前揭偵查卷第15頁
    ）；於原審審理時供稱：腳踏車的來源，瞿台生是交代黑色
    腳踏車給我賣，噴漆的那輛腳踏車是他自己牽出來賣的等語
    （見原審卷第188 頁背面），顯見本件查獲之附表編號3、4
    之腳踏車確係經由被告瞿台生及簡文山2 人一同出售，惟此
    尚難遽此即認該等腳踏車為被告瞿台生竊取所得。
  (三)證人黃松吉於原審審理時證稱：我在剝皮寮那邊看的時候瞿
    台生在那邊牽一輛銀色的腳踏車，並且在那邊噴漆把腳踏車
    的特徵噴掉，原本腳踏車的顏色，應該是淺色的，是掩飾車
    子原本的特徵，讓車主認不出來等語（見原審卷第186 頁背
    面至187 頁），因而判斷被告瞿台生將所竊取之腳踏車之特
    徵去除；惟證人葉正良於原審審理時證稱：本件查獲的贓車
    ，有去追查失主的身分，有去相關廠商去查詢，而且去失竊
    地點張貼照片，失主的部份，現場查獲的腳踏車，都沒有查
    出被害人的身分等語（見原審卷第193 頁背面），顯見本件
    被告雖為警查獲持有附表編號3、4之腳踏車，惟該等腳踏車
    迄今均無被害人出面指訴或領回，難認確係有被害人遭竊，
    而無從證明係他人所有之動產，則被告瞿台生所為即與竊盜
    罪構成要件不符。
  (四)至於同案被告簡文山固然於警詢時供稱：查獲的腳踏車，瞿
    台生向我說腳踏車是朋友寄賣的，其他的是說自己的，但我
    心想腳踏車來路不明等語（見前揭偵查卷第15頁）；於偵查
    中供稱：我知道腳踏車是贓車是偷來的，但我不知道是誰偷
    的，瞿台生沒有叫我幫他賣等語（見前揭偵查卷第198 頁）
    ，惟此亦無法證明被告瞿台生確有公訴意旨所載之竊盜犯行
    。
六、綜上所述，公訴人所舉證據尚難證明被告瞿台生有何竊盜之
    犯行，此外，本院復查無其他證據足資證明被告瞿台生有如
    前揭公訴意旨所指之犯行，是公訴人所提證據，在訴訟上之
    證明尚未達於通常一般之人均不致有所懷疑為真實之程度，
    揆諸前開判例意旨及說明，即應為被告瞿台生無罪之諭知。
七、原審詳加調查後，同此認定，依法諭知被告瞿台生無罪之判
    決，洵無不合。檢察官上訴意旨略以：是否構成竊盜罪與是
    否能找到被害人指證並無直接關連，倘有其他證據足資證明
    ，縱無法尋覓所有人，仍無礙於犯罪事實認定；本件被告無
    法交代腳踏車來源，所稱一部購買所得，無法明白指出來源
    ，另一部則稱非其所有，與證人梁大鵬所證該二部腳踏車為
    被告所竊取之證詞不符；且該二部腳踏車外觀新穎，惟證人
    黃松吉證稱被告為掩飾腳踏車特徵，於查獲現場以噴漆噴掉
    特徵；是被告辯稱已與客觀事實不符，亦與證人證述不符，
    而證人梁大鵬雖於審理中翻異前詞，然比對證人黃松吉證詞
    及其他客觀證據，應認證人梁大鵬偵查中所言為真實。原判
    決未依據較符合客觀事實之證言及證物為適當推理論述，有
    違證據及論理法則等語。惟查：證人梁大鵬於警詢中雖曾證
    述被告瞿台生有竊取附表編號3、4腳踏車，惟並未明確具體
    指出係如何知悉以及竊取經過、地點等內容，且嗣於原審審
    理時已一再證稱不認識瞿台生，先前所述瞿台生行竊乙節不
    實在，而有證詞前後不一致之情形，自難僅憑證人梁大鵬於
    警詢中不一之前開證詞，即遽認被告有本件竊盜之犯行。又
    證人黃松吉於原審審理中雖證稱被告瞿台生為使車主無法辨
    認而以噴漆將腳踏車之特徵噴掉，惟被告瞿台生於原審及本
    院審理中已辯稱係因該腳踏車生鏽才噴漆，並非去改變腳踏
    車之狀況，原本顏色就是銀色等語（見原審卷第188 頁反面
    、本院卷100年6月7日審判程序筆錄第9頁），已表明因生鏽
    而噴漆之緣由，且僅單從噴漆之行為，亦無法直接推斷被告
    係為掩飾竊取之腳踏車特徵而為，更無從遽論該腳踏車確為
    被告所竊取。而本件查獲之附表編號3、4之腳踏車雖係由被
    告瞿台生及同案被告簡文山2 人所一同出售，惟現場查獲之
    腳踏車，均無被害人出面指訴或領回，亦即未查出被害人身
    分，自無從證明該等腳踏車為他人所有遭竊之動產，自難遽
    認該等腳踏車為被告瞿台生竊取所得，根據「罪證有疑，利
    於被告」之證據法則，即不得遽為不利被告之認定。綜上，
    並無積極證據足認被告瞿台生有竊取他人動產之犯行，檢察
    官提起上訴，猶執前詞，指摘原判決不當，難認有理由，應
    予駁回。
據上論斷，應依刑事訴訟法第368 條，判決如主文。
本案經檢察官田炳麟到庭執行職務。
中    華    民    國    100    年    6    月    28    日
                  刑事第十四庭審判長法  官  陳志洋
                                    法  官  謝靜慧
                                    法  官  梁耀鑌
以上正本證明與原本無異。
不得上訴。
                                    書記官  莊淑茹
中    華    民    國    100    年    6    月    28    日
附表：
 ┌──┬─────────────┐
 │編號│廠牌、車色及車身編號      │
 ├──┼─────────────┤
 │3   │PEAK，車身號碼：S00000000 │
 │    │，灰色（98年度偵字第26674 │
 │    │號移送書編號4）           │
 ├──┼─────────────┤
 │4   │GIANT，車身號碼：TF990668 │
 │    │，銀色（98年度偵字第26674 │
 │    │號移送書編號5）           │
 └──┴─────────────┘